【裁判字號】    98,交聲,496
【裁判日期】    980727
【裁判案由】    違反道路交通管理處罰條例聲明異議
【裁判全文】
臺灣桃園地方法院交通事件裁定         98年度交聲字第496號
原處分機關  交通部公路總局新竹區監理所
異  議  人
即受處分人  甲○○○○
                    號
上列異議人即受處分人因違反道路交通管理處罰條例案件，對於
交通部公路總局新竹區監理所中華民國98年1 月8 日所為之處分
（原處分案號：桃監裁罰字第裁52-DP0000000號）聲明異議，本
院裁定如下：
    主  文
異議駁回。
    理  由
一、按汽車行駛行至無號誌或號誌故障而無交通指揮人員指揮之
    交岔路口，未設標誌、標線或號誌劃分幹、支線道者，少線
    道車應暫停讓多線道先行，道路交通安全規則第102 條第1
    項第2 款定有明文。又按汽車駕駛人爭道行駛有少線道車不
    讓多線道車先行之情形者，處新臺幣（下同）600 元以上1,
    800 元以下罰鍰；汽車駕駛人有前開情形者，除依原條款處
    罰鍰外，並記違規點數1 點，道路交通管理處罰條例第45條
    第9 款及第63條第1 項第1 款亦分別有明文規定。
二、本件原處分機關交通部公路總局新竹區監理所係以：異議人
    即受處分人（下稱異議人）甲○○○○於民國97年4 月28日
    中午12時15分許，騎乘車牌號碼725-QAN 號輕型機車（下稱
    系爭機車）搭載黃瑩鈺，沿桃園縣蘆竹鄉○○路由大園往大
    華方向行駛，行經上開路段與台31線道路路口時，該路口號
    誌故障而無交通指揮人員在場指揮，詎異議人所騎乘之機車
    係少線道車，竟未讓丙○○所駕駛由大竹往南崁方向直行台
    31線道路係多線道車之車牌號碼7B-3067 號自用小客車先行
    ，二車遂在上開路口發生碰撞而車禍肇事，嗣經桃園縣政府
    警察局蘆竹分局蘆竹交通小隊員警邱明輝據報前往處理，並
    由桃園縣政府警察局交通隊員警劉奕豐以異議人係少線道車
    不讓多線道車先行為由，依違反道路交通管理處罰條例第45
    條第9 款之規定掣單舉發。嗣因異議人未於應到案日期到案
    繳納罰鍰或提出申訴，原處分機關乃逕依道路交通管理處罰
    條例前開條文、第63第1 項第1 款、違反道路交通管理事件
    統一裁罰基準及處理細則第43條、第44條及第67條等規定，
    於98年1 月8 日以桃監裁罰字第裁52-DP0000000號違反道路
    交通管理事件裁決書，裁處異議人罰鍰1,800 元，並記違規
    點數1 點在案。
三、聲明異議意旨略以：異議人於前揭時、地騎乘機車沿富華路
    欲通過上開路口時，有先暫停確認台31線道路無來車後才通
    過，詎於越過交岔路口時即在外側車道遭丙○○所駕駛之自
    用小客車撞擊，故本件車禍應係肇因於丙○○駕車超速且未
    注意車前狀況所致，爰依法聲明異議，請求撤銷原處分。
四、經查：
    (一)異議人於前揭時間，騎乘系爭機車搭載黃瑩鈺，沿桃園縣
      蘆竹鄉○○路由大園往大華方向行駛，行經上開路段與台
      31線道路路口時，該路口號誌故障而無交通指揮人員在場
      指揮，而異議人所騎乘之機車係少線道車，未讓丙○○所
      駕駛由大竹往南崁方向直行台31線道路係多線道車之車牌
      號碼7B-3067 號自用小客車先行，二車遂在上開路口發生
      碰撞而車禍肇事之事實，業據證人丙○○於本院調查時結
      證稱：伊於前揭時間駕駛車牌號碼7B-3067 號自用小客車
      ，沿桃園縣蘆竹鄉台31線由北往南方向行駛，行經台31線
      與富華路口時，確與異議人所騎乘之機車發生車禍，當時
      上開路口號誌剛好故障，而上開路段是在高鐵橋墩下，伊
      是接著前面一部大卡車通過路口，突然異議人就從左方出
      現，2 車就發生碰撞，伊當時原本是行駛在快車道之中間
      車道等語明確（參見本院卷第71頁背面），核與其於警詢
      中所證述之情節一致（參見本院卷第29頁），亦與證人即
      本件車禍處理員警邱明輝於本院調查時結證稱：本件車禍
      是由伊到場處理，伊抵達現場時，傷者也就是機車騎士及
      乘客都已經送醫，自用小客車駕駛則是留在現場，當時現
      場都還未被移動，自用小客車之前保險桿下方壓著一部機
      車，兩車撞擊之位置大概是在路口中央，算是在第二車道
      也就是中間車道；上開路口之號誌在當時有故障，而台31
      線是多線道，富華路是少線道，按照規定行經號誌故障路
      口本應減速慢行，且少線道之車輛應該要讓多線道車輛先
      行，所以伊認為本件車禍雙方應該都有過失等語情節相符
      （參見本院卷第72頁背面、第73頁），並有道路交通事故
      現場圖1 紙（經證人乙○○○○當庭於其上標示車禍撞擊
      位置，參見本院卷第25頁）、道路交通事故調查報告表(一)
      (二)各1 紙（參見本院卷第26、27頁）、道路交通事故照片
      16 幀 （參見本院卷第33至40頁）及敏盛綜合醫院診斷證
      明書2 紙（參見本院卷第48、49頁）在卷可稽。
    (二)至異議人雖以前揭情詞置辯。惟查，台31線道路於上開路
      段均係呈筆直狀態，而由富華路通過前揭路口時，確可清
      楚目及台31縣雙向來車乙情，業據證人乙○○○○於本院
      調查時結證稱：台31線道路於上開路段均係直線，而由富
      華路通過前揭路口時，雖因中間安全島有高度而不能看到
      很遠距離，但如果已經接近路口並有停車查看，應可看到
      台31線道路雙向有無來車等語明確（參見本院卷第73頁）
      ，並有前揭道路交通事故現場圖及道路交通事故照片在卷
      可據，衡情異議人於通過上開路口時，倘確有看清有無往
      來車輛，並讓行駛於多線道之車輛先行，異議人斷無未發
      現證人丙○○駕車駛近之理，本件車禍肇事自無由發生，
      此亦據證人即本件舉發員警劉奕豐於本院調查時結證稱：
      本件交通違規是由伊所舉發，伊目前是在交通隊交安組任
      職，相關車禍案件都會送至伊單位進行肇事原因研判，如
      果當事人有違反相關規定之情形，伊等就會依法舉發，而
      伊等於判別肇事因素時，均是依據當事人之筆錄參照現場
      圖所示行進方向，並參酌雙方撞擊點加以綜合研判；本件
      係因異議人所行駛之富華路是雙向2 車道，丙○○則是行
      駛於雙向6 車道之台31線快速道路，所以伊認為異議人是
      少線道車未讓多線道車先行；台31線道路之路寬很寬且中
      間還有分隔島，異議人於通過路口時，在分隔島應該可以
      再確認台31線道路有無來車，又台31線道路是快速道路，
      速限是60公里，肇事地點又是直線，異議人實無理由未發
      現對方來車等語綦詳（參見本院卷第18、19頁），參以異
      議人於本院調查時亦自承：可能是因伊戴安全帽又穿雨衣
      ，視線有死角，所以才未看到丙○○所駕駛之自用小客車
      等語無訛（參見本院卷第73頁背面），顯見本件異議人於
      前揭時、地通過路口時，確未看清有無來往車輛並讓多線
      道車先行即擅自通過路口，以致與丙○○所駕駛之自用小
      客車發生碰撞而釀成本件車禍一節，要屬明確，堪予認定
      ；而本件車禍經先後送請臺灣省桃園縣區車輛行車事故鑑
      定委員會及臺灣省車輛行車事故覆議鑑定委員會鑑定肇事
      責任歸屬，亦均認「一、甲○○○○駕駛輕機車，行經行
      車管制無動作（視同無號誌）交岔路口，少線道車未暫停
      讓多線道車先行，為肇事主因。二、丙○○駕駛自小客車
      ，行經行車管制無動作（視同無號誌）交岔路口，未減速
      慢行且未充分注意車前狀況，為肇事次因」，而同本院前
      所認定，有臺灣省桃園縣區車輛行車事故鑑定委員會97年
      11月21日桃縣行字第0975203413號函檢附之桃縣鑑970737
      案鑑定意見書及臺灣省車輛行車事故覆議鑑定委員會鑑定
      98年2 月16日付易字第0986200505號函各1 份附卷可考（
      均附於本院98年度桃交簡字第13號被告丙○○過失傷害案
      件影卷內），亦足為佐。從而，異議人前揭辯詞與實情尚
      有出入，即難逕採為有利異議人之認定。末異議人雖迭以
      丙○○於前揭時、地駕車有超速及未注意車前狀況等情，
      而主張本件車禍肇事係丙○○前揭違規行為所致，並據以
      主張免責云云；惟查，異議人於前揭時、地確有少線道車
      未讓多線道車先行之違規事實，既業如前述，縱丙○○確
      有前開超速及未注意車前狀況之行為，然此僅關乎丙○○
      是否違反相關處罰規定而構成交通違規行為，抑或就本件
      車禍肇事所涉過失傷害犯行及民事賠償責任有無與有過失
      之情節，尚無解於異議人本件違規行為之成立，是異議人
      此部分所述亦非可採，併此敘明。
五、綜上所述，異議人於前揭時、地確有少線道車不讓多線道車
    先行之交通違規行為，甚為明確，洵堪認定。從而，原處分
    機關依前揭道路交通管理處罰條例第45條第9 款、第63條第
    1 項第1 款、違反道路交通管理事件統一裁罰基準及處理細
    則第43條、第44條、第67條暨違反道路交通管理事件統一裁
    罰標準表之規定，裁處異議人罰鍰1,800 元並記違規點數1
    點，其認事用法均核無不當。異議人陳稱原處分不當，為無
    理由，應予駁回。
六、據上論斷，應依道路交通案件處理辦法第19條，裁定如主文
    。
中    華    民    國    98    年    7     月    27    日
                  交通法庭      法  官   陳振嘉
以上正本證明與原本無異。
如不服本裁定，應於收受送達後5 日內向本院提出抗告狀。
                                書記官   李佳穎
中    華    民    國    98    年    7     月    28    日


司法院資訊處製作；財團法人民間司法改革基金會備份。
